臺灣板橋地方法院刑事判決　　　　　　　　　　　　　九十一年度訴字第五四七號
　　公　訴　人　臺灣板橋地方法院檢察署檢察官
　　被　　　告　乙○○
右列被告因偽造文書案件，經檢察官聲請簡易判決處刑（九十年度偵字第一五六一一
號），經本院板橋簡易庭認不宜逕以簡易判決處刑，移
院判決如左：
    主  文
乙○○連續行使偽造私文書，足以生損害於公眾及他人，處有期徒刑參月，如易科罰
金，以參佰元折算壹日。台北縣警察局北縣警交字第Ｃ00000000、Ｃ000
00000號舉發違反道路交通事件通知單通知聯、移送聯、迴覆聯、存查聯上偽造
「甲○○」署押共捌枚、台北縣信義拖吊保管場登記領結卡具領人欄偽造「甲○○」
之署押貳枚，均沒收。
    事  實
一、乙○○於民國八十八年八月間某日，在台北縣板橋市重慶國中後側門處，拾獲甲
    ○○所遺失之駕駛執照一張，竟意圖為自己不法之所有，予以侵占入己（所涉侵
    占遺失物部分已罹於追訴權時效）。嗣其所駕駛之其所有之車號ＶＬ─一九二二
    號自小客車連續因違規停車被拖吊，為脫免被開告發單處罰，竟基於偽造署押及
    偽造私文書之概括犯意，連續於八十九年六月三十日、八十九年八月十九日，在
    台北縣板橋市○○路二三五號「信義拖吊場」，持上開拾獲之甲○○之駕照冒名
    領車，在台北縣信義拖吊保管場之台北縣警形交拖字第Ｏ八六九四八、一一七二
    四六號登記領結卡「具領人欄」上，偽造甲○○之署押（前後二次署押共二枚）
    ，以示業已領取前開被拖吊之車輛後，而偽造表示領回車輛之私文書，復持交拖
    吊保管場收執，而行使之。並以甲○○之駕駛執照表示係甲○○本人，供警員陳
    建誠依違反道路交通管理處罰條例第二十一條第一項第一款規定，填製台北縣警
    察局之北縣警交字第Ｃ00000000、Ｃ00000000號舉發違反道路
    交通事件通知單共八聯（一式四聯：通知聯、移送聯、迴覆聯、存查聯）。乙○
    ○旋接續於上開通知單之通知聯「收受通知聯者簽章欄」上偽造「甲○○」署押
    乙枚，利用該聯自動複寫功能，同時在迴覆聯、存查聯及移送聯內之收受通知者
    簽章欄上複寫偽造「甲○○」署押各乙枚，各用以表示甲○○本人業已收受該告
    發通知單，而偽造表示收受該通知單收據之私文書，後除留存乙份外，餘以行使
    之意交還舉發警員陳建誠，均足生損害於甲○○本人之權益、拖吊保管場對拖吊
    車管理之正確性及交通主管機關處理交通違規事件之正確性。嗣甲○○發現有異
    ，於九十年三月十九日向高雄市交通事件裁決所提出申訴後，經警循線查獲。
二、案經臺北縣警察局板橋分局移送臺灣板橋地方法院檢察署檢察官偵查後聲請以簡
    易處刑判決，再改依通常程序審判之。
    理  由
一、訊據被告乙○○對右揭事實坦承不諱（詳參偵查卷第十一頁、第二十六頁反面、
    本院九十一年五月七日審判筆錄），並經被害人甲○○指訴明確，且有上開臺北
    縣警察局舉發違反道路交通管理事件通知單之移送聯影本二張、台北縣信義拖吊
    保管場登記領結卡正本二張附卷可稽，被告之自白非出於強暴、脅迫、利誘、詐
    欺、違法羈押，且與事實相符，自得採為證據。本件事證明確，被告犯行洵堪認
    定。
二、按在舉發違反道路交通管理事件通知單移送聯「收受通知聯者簽章」欄內及登記
    領結卡「具領人欄」上，偽造他人姓名，自不待依據習慣或特約，單從形式上觀
    察，即足以知悉係表示由該他人名義出具領收通知之證明，此與事先在印妥內容
    之收據上偽簽他人姓名之情形，無分軒輊，當然屬於刑法第二百十條所稱之私文
    書，而非同法第二百二十條之準文書，最高法院八十三年臺上字第六六三一號判
    例意旨可資參照，核被告冒用甲○○之名在舉發單、拖吊場領結卡上偽造「甲○
    ○」之署押，所為係犯刑法第二百十條之偽造私文書罪，其於舉發單上偽簽署押
    、於領結卡上簽名表示具領車輛，顯然於該文書之內容有所主張，並持交承辦人
    員處理，應構成同法第二百十六條、第二百十條之行使偽造私文書罪。公訴人認
    被告所為係犯刑法第二百二十條、第二百十條之偽造準私文書罪云云，容有誤會
    ，起訴法條應予變更。又被告前後二次行使偽造私文書，時間緊密，所犯又係構
    成要件相同之罪名，顯係基於概括之犯亦為之，爰依連續犯之規定，以一罪論，
    並加重其刑。至其偽造署押為偽造私文書之階段行為，偽造私文書為行使偽造之
    低度行為，均為行使偽造私文書之高度行為所吸收，不另論罪。又被告其於上開
    通知單之收受通知聯者簽章欄及拖吊場領結卡上，偽造甲○○署押之行為，進而
    行使偽造私文書，係以一犯意接續為之，侵害同一法益，應為接續犯，屬單純一
    罪。爰審酌被告之素行、車輛違規為免罰即冒用他人名義影響他人權益，所產生
    之損害及犯罪後坦承所犯等一切情狀，量處如主文所示之刑，以示懲儆，並諭知
    易科罰金之折算標準。查刑法第四十一條業於九十年一月四日經立法院修正通過
    ，並經總統於九十年一月十日公布，而於同年一月十二日生效施行，其修正條文
    為：「犯最重本刑為五年以下有期徒刑以下之刑之罪，而受六個月以下有期徒刑
    或拘役之宣告，因身體、教育、職業、家庭之關係或其他正當事由，執行顯有困
    難者，得以一元以上三元以下折算一日，易科罰金。但確因不執行所宣告之刑，
    難收矯正之效，或難以維持法秩序者，不在此限。」「併合處罰之數罪，均有前
    項情形，其應執行之刑逾六月者，亦同」，核與修正前刑法第四十一條相較，修
    正後條文顯較有利於被告，故本件既符合修正後刑法第四十一條之情形，自應依
    刑法第二條規定，依修正後刑法第四十一條規定諭知易科罰金之折算標準，合此
    說明。
三、台北縣警察局北縣警交字第Ｃ00000000、Ｃ00000000號舉發違
    反道路交通事件通知單通知聯、移送聯、迴覆聯、存查聯上偽造「甲○○」署押
    共捌枚、台北縣信義拖吊保管場登記領結卡具領人欄偽簽「甲○○」之署押貳枚
    ，併依刑法第二百十九條之規定宣告沒收之。
據上論斷，應依刑事訴訟法第四百五十二條、第二百九十九條第一項前段、第三百條
，刑法第二條第一項前段、第五十六條、第二百十六條、第二百十條、第四十一條第
一項前段、第二百十九條，罰金鍰提高標準條例第二條，判決如主文。
本案經檢察官范振中到庭執行職務。
中      華      民      國    九十一    年      五      月    二十一    日
                                      臺灣板橋地方法院刑事第四庭
                                          法  官    徐  子  涵
右正本證明與原本無異。
如不服本判決，應於判決送達後十日內向本院提出上訴狀 (應附繕本)。
                                          書記官    彭  麗  紅
中      華      民      國      九十一      年    五    月    二十七    日
附錄本案論罪科刑法條：
刑法第二百十條
偽造、變造私文書，足以生損害於公眾或他人者，處五年以下有期徒刑。
刑法第二百十六條
行使第二百十條至第二百十五條之文書者，依偽造、變造文書或登載不實事項或使登
載不實事項之規定處斷。
